【裁判字號】    97,訴,468
【裁判日期】    970613
【裁判案由】    毒品危害防制條例
【裁判全文】
臺灣臺北地方法院刑事判決               97年度訴字第468號
公  訴  人  臺灣臺北地方法院檢察署檢察官
被      告  甲○○
上列被告因違反毒品危害防制條例案件，經檢察官提起公訴（97
年度毒偵字第453 號），嗣被告於準備程序中就被訴事實為有罪
之陳述，經本院裁定改依簡式審判程序審理，判決如下：
    主  文
甲○○施用第一級毒品，累犯，處有期徒刑拾月。扣案含有海洛
因之殘渣袋貳袋及注射針筒壹支（殘渣因量微無法磅秤）均沒收
銷燬之。
    事  實
一、甲○○前因施用毒品案件，經依臺灣板橋地方法院裁定送觀
    察、勒戒後，因無繼續施用毒品之傾向，由臺灣板橋地方法
    院檢察署檢察官於民國88年5 月3 日以88年度偵字第10089
    號為不起訴處分；復因施用毒品案件，經依同法院以89年度
    毒聲字第3494號裁定送觀察、勒戒後，因有繼續施用毒品之
    傾向，由臺灣板橋地方法院檢察署檢察官以89年度毒偵字第
    3308號提起公訴並聲請強制戒治，經臺灣板橋地方法院以89
    年度訴字第1169號判處有期徒刑1 年確定，並依同法院89年
    度毒聲字第3808號裁定令入戒治處所施以強制戒治，於90年
    6 月16日戒治期滿執行完畢。又於93年間及95年1 、2 月間
    ，因連續施用第一級毒品案件，經本院各判處有期徒刑1 年
    2 月、8 月確定，上開徒刑已於96年8 月28日縮刑期滿執行
    完畢。詎其仍不知悔改，於97年1 月25日為警採尿回溯26小
    時內之某時許，在臺北市○○區○○路132 號住處旁之某巷
    子內，以針筒注射之方式，施用第一級毒品海洛因1 次。嗣
    於97年1 月25日凌晨2 時10分許，為警在前開處所查獲，並
    扣得均含有海洛因殘渣之殘渣袋2 袋及注射針筒1 支，始悉
    上情。
二、案經臺北市政府警察局萬華分局報請臺灣臺北地方法院檢察
    署檢察官偵查起訴，因甲○○就被訴事實為有罪之陳述，經
    本院改行簡式審判程序審理。
    理  由
一、上揭犯罪事實，業據被告甲○○於本院審理時坦承不諱，且
    被告經警採集之尿液檢體，經送台灣尖端先進生技醫藥股份
    有限公司檢驗結果，確呈嗎啡陽性反應，此有該公司出具之
    濫用藥物檢驗報告及臺北市政府警察局偵辦毒品案件尿液檢
    體委驗單附卷可憑，又扣案之殘渣袋2 袋及注射針筒1 支，
    經本院經送驗結果確均呈現海洛因陽性反應，此有台灣檢驗
    科技股份有限公司之濫用藥物檢驗報告2 紙在卷可佐，足認
    被告之任意性自白核與事實相符。本件事證明確，被告施用
    第一級毒品海洛因之犯行，堪以認定。
二、按毒品危害防制條例於92年7 月9 日修正公布，自93年1 月
    9 日施行，其中第20條、第23條將施用毒品之刑事處遇程序
    區分為「初犯」、「5 年內再犯」、「5 年後再犯」。依其
    立法理由之說明：「初犯」，經觀察、勒戒或強制戒治，應
    為不起訴處分或不付審理之裁定；經觀察、勒戒或強制戒治
    執行完畢釋放後，「5 年內再犯」者，因其再犯率甚高，原
    實施之觀察、勒戒及強制戒治既已無法收其實效，爰依法追
    訴或裁定交付審理。至於經觀察、勒戒或強制戒治執行完畢
    釋放，「5 年後再犯」者，前所實施之觀察、勒戒或強制戒
    治已足以遮斷其施用毒品之毒癮，為期自新及協助其斷除毒
    癮，仍用「初犯」規定，先經觀察、勒戒或強制戒治之程序
    。從而，依修正後之規定，祇於「初犯」及「5 年後再犯」
    2 種情形，有其追訴條件之限制，即須於初犯經觀察、勒戒
    或強制戒治釋放後，5 年內均無施用毒品之行為，始能認其
    前所實施之觀察、勒戒或強制戒治已足遮斷毒癮，而得於5
    年後再犯時，再予適用初犯之規定，重行觀察、勒戒等程序
    。倘5 年內已經再犯，被依法追訴處罰，縱其第3 次（或第
    3 次以上）施用毒品之時間在初犯釋放5 年以後，即與「5
    年後再犯」之情形有別，且因已於「5 年內再犯」，顯見其
    再犯率甚高，原實施觀察、勒戒或強制戒治，已無法收其實
    效，自無再經觀察、勒戒及強制戒治之必要，應由檢察官逕
    行起訴（最高法院95年第7 次刑事庭會議決議參照）。本件
    被告前因施用毒品案件，經送勒戒處所觀察、勒戒後，認有
    繼續施用毒品傾向，經臺灣板橋地方法院裁定令入戒治處所
    施以強制戒治，於90年6 月16日戒治期滿執行完畢後，又於
    5 年內即於93年間及95年1 、2 月間，因連續施用第一級毒
    品案件，經本院各判處有期徒刑1 年2 月、8 月確定，並已
    於96年8 月28日縮刑期滿執行完畢之事實，有臺灣高等法院
    被告前案紀錄表在卷可按，其在上揭強制戒治執行完畢釋放
    後5 年內，既已再犯施用毒品之罪，並經檢察官依法追訴處
    罰，揆諸前揭說明，其本次犯行即與毒品危害防制條例第20
    條第3 項所稱之「5 年後再犯」有別，是檢察官依法追訴，
    於法並無不合，本院自應依法論科。
三、按海洛因係毒品危害防制條例第2 條第2 項第1 款所定之第
    一級毒品，不得非法持有、使用。核被告所為，係犯毒品危
    害防制條例第10條第1 項之施用第一級毒品罪。被告持有第
    一級毒品之低度行為，應為其施用之高度行為所吸收，不另
    論罪。又被告於93年間及95年1 、2 月間因施用毒品案件，
    經本院各判處有期徒刑1 年2 月、8 月確定，上開徒刑已於
    96年8 月28日縮刑期滿執行完畢之事實，此有臺灣高等法院
    被告前案紀錄表在卷可按，其受徒刑之執行完畢後，5 年以
    內故意再犯本件有期徒刑以上之罪，為累犯，應依刑法第47
    條第1 項之規定加重其刑。爰審酌施用毒品足以戕害身心健
    康，滋生其他犯罪，惡化社會治安，被告前有多次施用毒品
    前科，經強制戒治及判刑入監執行後，猶不知戒絕毒癮，仍
    再度施用毒品，顯見其戒毒之意志薄弱，自制力不佳，惟念
    及被告施用毒品主要係戕害自己之身心健康，且其施用之動
    機乃在於減輕自己病痛，及其犯後已坦認犯行之態度，暨其
    教育程度、生活狀況等一切情狀，量處如主文所示之刑。又
    扣案之殘渣袋2 袋及注射針筒1 支，經送驗結果確均呈現海
    洛因陽性反應，已如前述，顯見均殘留有第一級毒品海洛因
    成分（殘渣因量微無法磅秤），客觀上難以析離，自屬違禁
    物，應依毒品危害防制條例第18條第1 項前段規定予以沒收
    銷燬之。
據上論斷，應依刑事訴訟法第273 條之1 第1 項、第299 條第1
項前段，毒品危害防制條例第10條第1 項、第18條第1 項前段，
刑法第11條前段、第47條第1 項，判決如主文。
本案經檢察官王育珍到庭執行職務。
中    華    民    國    97    年    6     月    13    日
                  刑事第十六庭  法  官  吳俊龍
以上正本證明與原本無異。
如不服本判決，應於判決送達後10日內，向本院提出上訴狀。
                                書記官  高菁菁
中    華    民    國    97    年    6     月    13    日
附錄本案論罪科刑法條：
毒品危害防制條例第十條
施用第一級毒品者，處六月以上五年以下有期徒刑。
施用第二級毒品者，處三年以下有期徒刑。


司法院資訊處製作；財團法人民間司法改革基金會備份。
